【裁判字號】    99,訴,700
【裁判日期】    990722
【裁判案由】    違反毒品危害防制條例
【裁判全文】
臺灣彰化地方法院刑事判決              99年度訴字第700號
公  訴  人  臺灣彰化地方法院檢察署檢察官
被      告  甲○○
上列被告因違反毒品危害防制條例案件，經檢察官提起公訴（99
年度毒偵字第833號），本院依簡式審判程序判決如下：
    主  文
甲○○施用第一級毒品，處有期徒刑拾月，扣案之注射針筒貳支
沒收。又施用第二級毒品，處有期徒刑伍月。主刑部分應執行有
期徒刑壹年。
    犯罪事實
一、甲○○前於民國89年間，因施用毒品案件，經本院裁定送觀
    察、勒戒後，因認有繼續施用毒品之傾向，再經本院裁定令
    入戒治處所施以強制戒治1 年，嗣經裁定停止戒治，於90年
    1 月9 日停止戒治出監，所餘戒治期間付保護管束，復經撤
    銷停止戒治，再令入戒治處所施以強制戒治，於91年1 月30
    日執行完畢釋放，並由臺灣彰化地方法院檢察署檢察官以91
    年度戒毒偵字第816 號為不起訴處分確定。復於93年間因施
    用第一、二級毒品案件，經本院以94年度訴緝字第23號判處
    有期徒刑11月、4 月，應執行有期徒刑1 年2 月確定（第1
    案）；94年間又因偽造有價證券案件，經本院以95年度訴字
    第233 號判處有期徒刑4 年確定（第2 案）；95年間另因施
    用第一級毒品案件，經臺灣雲林地方法院以96年度訴字第66
    號判處有期徒刑1 年確定（第3 案）；前開第1 、2 案入監
    執行後，再經臺灣雲林地方院以96年度聲減字第519 號裁定
    ，將第1 案各減刑為有期徒刑5 月又15日、2 月，並與不予
    減刑之第2 案合併定應執行刑有期徒刑4 年5 月確定，第3
    案亦同獲該裁定減刑為有期徒刑6 月確定，並與前開有期徒
    刑4 年5 月之應執行刑接續執行，於98年6 月9 日縮短刑期
    假釋出監並付保護管束，嗣經撤銷假釋，入監執行所餘殘刑
    1 年20日（現尚在執行中，故本件不構成累犯）。近又因施
    用第一、二級毒品案件，經本院以99年度訴字第280 號各判
    處有期徒刑1 年、6 月，應執行有期徒刑1 年4 月，該案經
    上訴後，繼由臺灣高等法院臺中分院以99年度上訴字第994
    號判決上訴駁回而告確定；及因施用第一級毒品案件，經臺
    灣臺中地方法院以99年度訴字第1030號判處有期徒刑10月，
    該案經上訴後，繼由臺灣高等法院臺中分院以99年度上訴字
    第1260號駁回上訴確定（現在執行中）。
二、詎甲○○仍不思悔改，又基於施用第一級毒品海洛因之犯意
    ，於99年1 月23日中午12時許，在彰化縣彰化市某不詳姓名
    友人之住處空地，以將海洛因摻水稀釋後置於針筒再注射至
    體內之方式，施用第一級毒品海洛因1 次。另基於施用第二
    級毒品甲基安非他命之犯意，於99年1 月23日下午5 、6 時
    許，在其位於彰化縣和美鎮○○里○○路57之15號4 樓之住
    處，以將甲基安非他命粉末摻入香菸內點燃吸食煙霧之方式
    ，施用第二級毒品甲基安非他命1 次。嗣於99年1 月25日晚
    間11時35分許，甲○○騎乘機車搭載友人，行經彰化縣彰化
    市○○路與華山路口前發現有警察，因自認另案已遭通緝，
    一時心虛欲逃脫時為警攔停進行盤查，並當場將其所有供前
    揭施用海洛因使用之注射針筒1 支丟棄在地而為警查獲，嗣
    隨警前往警局製作筆錄時，再將其所有另1 支供施用海洛因
    使用之注射針筒交付警方查扣，且經警徵得其同意後採取尿
    液檢體送驗，結果呈現嗎啡陽性及甲基安非他命反應，而查
    悉上情。
三、案經彰化縣警察局報請臺灣彰化地方法院檢察署檢察官偵查
    起訴。
    理  由
一、本件被告甲○○所犯係死刑、無期徒刑、最輕本刑為3 年以
    上有期徒刑以外之罪，其於準備程序就前揭被訴事實為有罪
    之陳述，經受命法官告知簡式審判程序之旨，並聽取其與公
    訴人之意見後，本院認無不得或不宜改依簡式審判程序進行
    之處，爰依刑事訴訟法第273 條之1 第1 項、第284 條之1
    ，裁定本案由受命法官獨任進行簡式審判程序，合先敘明。
二、上開犯罪事實，有下列證據可資證明：
    (一)彰化縣警察局保安警察隊委託檢驗尿液代號與真實姓名
        對照認證單。
    (二)詮昕科技股份有限公司濫用藥物尿液檢驗報告。
    (三)臺灣高等法院被告前案紀錄表，及偵卷所附刑案資料查
        註紀錄表。
    (四)扣案之注射針筒2支。
    (五)被告於警詢、偵訊及本院審理時之自白。
三、論罪科刑：
    (一)按毒品危害防制條例於92年7月9日修正公布，自93年1
        月9日施行，其中第20條、第23條將施用毒品之刑事處
        遇程序，區分為「初犯」及「5年內再犯」、「5年後再
        犯」。依其立法理由之說明：「初犯」，經觀察、勒戒
        或強制戒治後，應為不起訴處分或不付審理之裁定；經
        觀察、勒戒或強制戒治執行完畢釋放後，「5年內再犯
        」者，因其再犯率甚高，原實施之觀察、勒戒及強制戒
        治既已無法收其實效，爰依法追訴或裁定交付審理。至
        於經觀察、勒戒或強制戒治執行完畢釋放後，「5年後
        再犯」者，前所實施之觀察、勒戒或強制戒治已足以遮
        斷其施用毒品之毒癮，為期自新及協助其斷除毒癮，仍
        適用「初犯」規定，先經觀察、勒戒或強制戒治之程序
        。從而依修正後之規定，僅限於「初犯」及「5年後再
        犯」二種情形，始應先經觀察、勒戒或強制戒治程序。
        倘被告於5年內已再犯，經依法追訴處罰，縱其第3次（
        或第3次以上）再度施用毒品之時間，在初犯經觀察、
        勒戒或強制戒治執行完畢釋放5年以後，已不合於「5年
        後再犯」之規定，且因已於「5年內再犯」，顯見其再
        犯率甚高，原實施觀察、勒戒或強制戒治，已無法收其
        實效，即應依該條例第10條處罰（最高法院95年第7次
        及97年第5次刑事庭會議決議參照）。查本件被告前因
        施用毒品案件，經送強制戒治執行完畢釋放後5 年內，
        仍因施用毒品犯行而遭訴追、判刑（參見犯罪事實欄所
        載），是本件被告並不合於「5 年後再犯」之規定，揆
        諸上開說明，被告所為已符合毒品危害防制條第23條第
        2 項之所定之追訴要件，並無「初犯」規定之適用，自
        毋須再重新施予觀察、勒戒之處遇程序，而應直接訴追
        處罰。
    (二)核被告所為，係犯毒品危害防制條例第10條第1項之施
        用第一級毒品罪，及同條第2項之施用第二級毒品罪。
        被告於施用前持有第一、二級毒品之低度行為，應為施
        用之高度行為所吸收，不另論罪。被告所犯前揭2罪，
        犯意各別，行為互殊，應分論併罰。
    (三)爰審酌被告前有施用毒品之前科，復曾觀察勒戒、強制
        戒治之處分，猶未能戒除毒癮，而再為本件施用毒品之
        犯行，尚乏禁絕毒害之決心，惟其近因另案所犯施用毒
        品罪遭判刑而尚在執行，且其於本院審理時尚能坦認犯
        行，頗有悔悟之心，暨審酌被告之智識程度、素行紀錄
        等一切情狀，量處如主文所示之刑，以資儆懲。
四、扣案之使用過注射針筒2 支，係被告所有，供其為本案施用
    第一毒品犯行使用之物，業據被告於本院審理時供承在卷，
    應依刑法第38條第1 項第2 款之規定宣告沒收。
五、如不服本判決應於收受判決後10日內向本院提出上訴書狀，
    並應敘述具體理由。其未敘述上訴理由者，應於上訴期間屆
    滿後20日內向本院補提理由書（須附繕本），切勿逕送上級
    法院。
據上論斷，應依刑事訴訟法第273條之1第1項、第299條第1項前
段、第310條之2、第454條第1項，毒品危害防制條例第10條第1
項、第2項，刑法第11條前段、第38條第1項第2款、第51條第5款
，判決如主文。
本案經檢察官賴志盛到庭執行職務。
中    華    民    國    99    年    7     月    22    日
                  刑事第七庭      法  官  黃玉齡
以上正本證明與原本無異。
如不服本判決，應於收受判決後10日內向本院提出上訴書狀，並
應敘述具體理由；其未敘述上訴理由者，應於上訴期間屆滿後20
日內向本院補提理由書（均須按他造當事人之人數附繕本「切勿
逕送上級法院」）。
中    華    民    國    99    年    7     月    22    日
                                  書記官  黃鏽金
附錄論罪科刑法條：
毒品危害防制條例第10條
施用第一級毒品者，處6月以上5年以下有期徒刑。
施用第二級毒品者，處3年以下有期徒刑。

司法院資訊處製作；財團法人民間司法改革基金會備份。
